臺灣臺南地方法院民事判決　　　　　　　93年度訴字第1145號
原　　　告　乙○○
被　　　告　甲○○
上列被告因過失傷害案件，原告提起刑事附帶民事訴訟請求侵權
行為損害賠償，由本院刑事庭移送前來，經本院於民國94年7月4
日言詞辯論終結，判決如下：
    主  文
被告應給付原告新台幣貳拾玖萬伍仟玖佰柒拾玖元，及自民國九
十三年四月二十九日起至清償日止，按週年利率百分之五計算之
利息。
原告其餘之訴駁回。
訴訟費用由被告負擔三分之一，餘由原告負擔。
本判決原告勝訴部份，得假執行。
原告其餘假執行之聲請駁回。
    事  實
甲、原告方面：
一、聲明：
  (一)被告應給付原告新台幣（下同）八十萬元，及自起訴狀繕本
    送達翌日起至清償日止，按週年利率百分之五計算之利息。
  (二)前項請求，原告願供擔保請准宣告假執行。
二、陳述：
  (一)被告甲○○於民國（下同）92年8月18日21時35分許，駕駛
    車號ＹＡ─九三０三號自用小客車，沿臺南市○區○○路一
    段汽車外側車道，由東往西方向行駛，行經台南市○區○○
    路一段與南門路路口外側車道時，其本應注意車前狀況及兩
    車併行之間隔，並隨時採取必要安全措施，以避免危險之發
    生，而依當時情形，並無不能注意之情，其能注意竟疏未注
    意上情，貿然行駛，竟疏未注意同向右前方在機車道上原告
    乙○○所騎乘之車號ＶＨＮ─五０八號輕機車，復未與之保
    持安全間隔，致被告小客車右側擦撞原告機車左側，原告因
    而摔倒，而受有第十二胸椎壓迫性骨折等傷害。被告因上開
    過失傷害犯行，業經台灣台南地方法院檢察署檢察官起訴在
    案。
  (二)原告爰依民法第184條第1項、第216條、第193條第1項、第
    195條第1項之規定，請求被告給負損害賠償責任，各項請求
    分述如後：
  1.醫療費用計十萬元：原告遭被告汽車撞倒，經送郭綜合醫院
    急救住院，迄今已支出醫藥費一萬七千三百元、復健費用一
    萬七千元、背架及軟背架七千元，於出院後仍須定期進行復
    健治療，合計醫藥費共須約十萬元。另原告已自友聯產物保
    險股份有限公司領取汽車強制責任險保險金五萬一千四百四
    十五元。
  2.增加生活上之需要即車資四萬八千元：被告不法侵害原告之
    身體，致原告受有第十二胸椎壓迫性骨折之傷害，原告於出
    院後之復健治療期間往返醫院，不得以機車代步，由原告之
    住所至醫院每次往返之計程車車資約需二百元，每月須門診
    十五次，共約需治療十六個月，總計需支出車資四萬八千元
    。
  3.看護費用十五萬元：原告因傷重，另僱專人看護照料，共支
    出看護費用十五萬元。
  4.工作損失四十五萬元：原告原係在國術館幫人推拿按摩，沒
    有固定在哪一家，以每天收入一千四百四十元，每月工作二
    十六天計算，原告因本件車禍受傷約一年不能工作，共計損
    失四十五萬元。
  5.精神慰撫金二十五萬二千元：原告因遭被告駕車撞傷，除須
    忍受身體之劇烈疼痛外，住院及治療期間非但無法照顧丈夫
    及弱子而盡為人妻母之責，日常生活皆須他人代勞，於告每
    思及此即感愧疚，身心備受煎熬，又經醫師診斷無法短期復
    原，並有甚多後遺症，更增精神上之痛苦，爰依民法第195
    條之規定請求非財產之損害賠償二十五萬二千元。
  (三)原告上揭請求金額共計一百萬元，因本件車禍被告須負百分
    之八十之過失責任，故請求被告給付原告八十萬元。
三、證據：提出郭綜合醫院診斷證明書三張、郭綜合醫院收據一
    百二十五張、統一發票二張、醫療明細收據單一張、看護費
    證明書一張、本票九張為證，並聲請訊問證人林芳利。
乙、被告方面：
一、聲明：求為判決駁回原告之訴，訴訟費用由原告負擔。
二、陳述：
  (一)本件車禍之發生主因係原告為閃避前方汽車而無預警闖入汽
    車外側車道，此為肇事主因。被告雖有過失，但並非全部都
    是被告之過失。
  (二)對於原告請求醫療費用、車資及精神慰撫金之部分不爭執，
    但是原告請求之看護費用及工作損失金額太高，希望原告提
    出證明。
丙、本院依職權調閱本院刑事庭93年度交簡字第520號案件全卷
    （包括警卷、偵查卷）。
    理  由
甲、程序方面：
    按訴狀送達後，原告不得將原訴變更或追加他訴，但有擴張
　　或減縮應受判決事項之聲明者，不在此限，民事訴訟法第
    255條第1項第3款定有明文。本件原告起訴時係主張被告應
    給付原告一百二十二萬七千三百元，及自起訴狀繕本送達之
    翌日起至清償日止，按週年利率百分之五計算之利息。嗣於
    94年1月18日日言詞辯論期日提出書狀減縮聲明為被告應給
    付原告八十萬元，及自起訴狀繕本送達之翌日起至清償日止
    ，按週年利率百分之五計算之利息，核屬減縮應受判決事項
    之聲明，揆諸前揭說明，自應予准許，合先敘明。
乙、實體方面：
一、原告起訴主張：被告甲○○於92年8月18日21時35分許，駕
    駛車號ＹＡ─九三０三號自用小客車，沿臺南市○區○○路
    一段汽車外側車道，由東往西方向行駛，行經台南市○區○
    ○路一段與南門路路口外側車道時，其本應注意車前狀況及
    兩車併行之間隔，並隨時採取必要安全措施，以避免危險之
    發生，而依當時情形，並無不能注意之情，其能注意竟疏未
    注意上情，貿然行駛，竟疏未注意同向右前方在機車道上原
    告乙○○所騎乘之車號ＶＨＮ─五０八號輕機車，復未與之
    保持安全間隔，致被告小客車右側擦撞原告機車左側，原告
    因而摔倒，而受有第十二胸椎壓迫性骨折等傷害。被告因上
    開過失傷害犯行，業經台灣台南地方法院檢察署檢察官起訴
    在案。原告因而支出醫療費用十萬元、計程車資四萬八千元
    、看護費用十五萬元，並因一年不能工作受有損失四十五萬
    元，且因精神痛苦，請求精神慰撫金二十五萬二千元，共計
　　一百萬元，因本件車禍被告須負百分之八十之過失責任，原
  　告爰依民法第184條第1項、第216條、第193條第1項、第195
　　條第1項之規定，請求被告給付原告八十萬元，及自起訴狀
　  繕本送達翌日起至清償日止之法定遲延利息。
二、被告則以：本件車禍之發生主因係原告為閃避前方汽車而無
    預警闖入汽車外側車道，此為肇事主因。被告雖有過失，但
    並非全部都是被告之過失。至於原告請求賠償之醫療費用、
    車資及精神慰撫金部分，被告不爭執，但是原告請求之看護
    費用及工作損失金額太高，希望原告提出證明等語，資為抗
    辯。
三、經查：
  (一)原告主張被告於92年8月18日21時35分許，駕駛車號ＹＡ─
    九三０三號自用小客車，沿臺南市○區○○路一段汽車外側
    車道，由東往西方向行駛，行經台南市○區○○路一段與南
    門路路口外側車道時，其本應注意車前狀況及兩車併行之間
    隔，並隨時採取必要安全措施，以避免危險之發生，而依當
    時情形，天氣晴朗、夜間有照明、路面乾燥、無缺陷、無障
    礙物、視距良好、號誌正常，並無不能注意之情，其能注意
    竟疏未注意上情，貿然行駛，而自後擦撞因路面邊線外之停
    車格上停有汽車，而逕往左偏入汽車外側車道，同向騎駛Ｖ
    ＨＮ─五０八號輕機車之原告，致原告人車摔倒，而受有第
    十二胸椎壓迫性骨折等傷害之事實，業據原告提出診斷證明
    書三紙為證，亦為被告所不爭執，被告並因本件車禍之發生
　　，經本院刑事庭以93年度交簡字第520號判決過失傷害，處
    拘役五十九日，嗣因被告撤回上訴而確定在案，復經本院依
    職權調閱上揭刑事案件卷宗查明無訛，原告之主張堪信為真
    實。
  (二)按汽車行駛時，駕駛人應注意車前狀況及兩車併行之間隔，
    並隨時採取必要安全措施，道路交通安全規則第94條第3項
    定有明文。查依當時情形，天氣晴朗、夜間有照明、路面乾
    燥、無缺陷、無障礙物、視距良好、號誌正常，並無不能注
    意之情，被告駕駛汽車自應遵守上述道路交通安全規定，注
    意車前狀況及兩車併行之間隔，並隨時採取必要安全措施，
    竟疏未注意在同向右前方機車道上騎駛輕機車之原告往左偏
    入汽車外側車道之車前狀況，而未與之保持安全間隔，致其
    所駕駛之汽車右側自後擦撞機車左側，造成原告摔倒，受有
    第十二胸椎壓迫性骨折等傷害。則被告就本件車禍事故之發
    生，應有過失，足以認定。再原告確因本件車禍而受傷，則
    被告過失駕車肇事行為，與原告受傷結果間，自具有相當因
    果關係。
四、按因故意或過失，不法侵害他人之權利者，負損害賠償責任
    ；違反保護他人之法律，致生損害於他人者，負賠償責任；
    汽車、機車或其他非依軌道行駛之動力車輛，在使用中加損
    害於他人者，駕駛人應賠償因此所生之損害。但於防止損害
    之發生，已盡相當之注意者，不在此限；不法侵害他人之身
    體或健康者，對於被害人因此喪失或減少勞動能力或增加生
    活上之需要時，應負損害賠償責任；不法侵害他人之身體、
    健康、名譽、自由、信用、隱私、貞操，或不法侵害其他人
    格法益而情節重大者，被害人雖非財產上之損害，亦得請求
    賠償相當之金額；民法第184條第1項前段、第191條之2、第
    193條、第195條分別定有明文。原告依上揭法條規定，請求
    被告賠償損害，自無不合，茲將其各項請求分述如次：
  (一)醫療費用部分：原告主張因本件車禍受傷支出醫療費用十萬
    元，已據其提出醫療費用收據一百二十八件為證，此項費用
    並為被告所不爭執，爰准許之。
　(二)車資部分：原告主張，其於前往郭綜合醫院就醫期間，因行
  　動不便，均以計程車來回住家與醫院，住所至醫院每次往返
    之計程車車資約需二百元，每月須門診十五次，共約需治療
    十六個月，總計需支出車資四萬八千元等語，查被告對原告
    此部分之請求並不爭執，且台南市市區公車並非方便，加以
    原告因受傷無法利用機車代步，其因就醫而以計程車進出醫
    院，核屬必要，原告請求此部分之費用四萬八千元，應予准
    許。
  (三)工作損失部分：原告主張，其受傷後因一年不能工作，以每
    天收入一千四百四十元，每月工作二十六天計算，原告因本
    件車禍受傷約一年不能工作，共計損失四十五萬元。惟原告
    雖主張其每天收入至少有一千四百四十元，每月工作二十六
    天，一年收入有四十五萬云云，惟無法提出證據證明之，實
    難憑信。查原告受傷時年齡為三十七歲二個月，正值青壯年
    ，顯有工作能力，其雖無法提出薪資證明，惟亦不能遽認其
    無工作之收入，本院因認以勞工之基本工資，即每月一萬五
　　千八百四十元計算其勞動能力損失，應屬適當；又原告受有
  　第十二胸椎壓迫性骨折之傷害，於郭綜合醫院住院十七日，
    出院後門診繼續追蹤，因骨折無法行動自如，醫囑建議修養
    六個月為宜，有郭綜合醫院93年9月15日郭綜發字第3030號
    函附卷可稽（見本院卷第23頁），本院認為以六個月之工作
    能力計算其損失，應屬合理。原告主張一年完全損失工作能
    力，尚非可採。故此部分被告應給付九萬五千零四十元（計
    算方式：15840*6=95040），原告逾此部分之請求，為無理
    由，應予駁回。
  (四)看護費用部分：原告主張其因傷勢嚴重，故雇用看護林芳利
    ，共支出看護費用十五萬元，並提出看護費證明書、本票九
    紙，及聲請訊問證人林芳利。經查：證人林芳利於本院審理
    時結證稱：「我在92年8月19日就去醫院照顧她，她當時無
    法自行走動，在床上翻身也不易，需要別人幫是她擦澡、大
    小便、以及協助進食，那時候最主要受傷的是脊椎骨附近，
    我一直照顧到她出院，並且她回家後我也去照顧一段時間，
    那段時間我自己也沒有工作，所以我照顧的時間是從早上七
    、八點到晚上八、九點才回家。她從醫院回家後，我到她家
    照顧她的時間大約是一個月又十天左右，到她家照顧的主要
    工作是整理家務，料理三餐，照顧她的小孩子，當時她的小
    孩子是國中左右，最小的是國二生，因為她當時回去的時候
    行動還不是很方便，大概已經可以稍微一拐一拐的走動，但
    是彎腰、擦地等還不是很方便。」（見本院卷第42、43頁，
    本院94年1月18日言詞辯論筆錄）則原告實際上僱請證人林
    芳利擔任看護之時間約為二個月，每日約十四小時，以目前
    看護費用之一般行情一小時一百元計算，原告支出看護費用
    以八萬四千元為必要，應予准許，原告逾此部分之請求，核
    屬非必要，應予駁回。
  (五)精神慰藉金部分：原告主張其因本件車禍受傷，受有精神上
    之痛苦，因而請求被告賠償精神慰撫金二十五萬二千元。按
　  慰撫金金額之認定，除依所受身體上及精神上痛苦程度及所
    造成之影響二者予以衡量外，尚須斟酌雙方之身分、資力、
    與加害之程度及各種情形，予以核定。經查，原告因本件車
    禍受有第十二胸椎壓迫性骨折之傷害，其名下無不動產，九
    十一年度申報之所得總額為五千一百元；被告名下亦無不動
    產，九十一年度及九十二年度薪資所得分別為三十四萬二千
    八百八十元、三十五萬五千五百三十一元等情，業據原告提
    出診斷證明書，並經本院依職權調閱稅務電子閘門財產所得
    調件明細表附卷可按。依兩造之身分、地位、經濟能力及傷
    害程度，認原告請求慰撫金二十五萬二千元尚無不當，且此
    被告對此金額亦不爭執，爰與准許之，餘告逾此部分，並應
    駁回
  (六)綜上所述，被告應給付原告合計為五十七萬九千零四十元（
    計算方式：100000＋48000＋95040＋84000＋252000＝
    579040 ）。
五、復按損害之發生或擴大，被害人與有過失者，法院得減輕賠
    償金額，或免除之，民法第217條第1項定有明文；又非財產
    上之損害，被害人對於損害之發生或擴大，與有過失者，因
    民法第217條既未將之除外，依公平之原則，自應一體適用
    。本件被告抗辯車禍發生之原因並非其一人造成，原告之過
    失才是車禍發生之主因等語。經查：
  (一)被告於前揭過失傷害刑事案件警訊時供稱：「當時我從健康
    路一段由東向西往西門路方向行駛，這時同方向行駛之乙○
    ○所騎之ＶＨＮ─五０八號輕機車就從機車道闖入我行駛之
    汽車道．．．」、「（問：為何在你所駕駛之ＹＡ─九三０
    三號自小客車的右側照後鏡有肇事刮痕？）是乙○○所駕駛
    之機車闖入汽車道擦撞到我所駕駛之自小客車所造成的。」
    等節（見警卷第4頁反面），核與原告所稱：「當時我騎Ｖ
    ＨＮ─五０八號輕機車從健康路一段機車道由東向西行駛至
    肇事地點時，因在機車道有汽車停在停車格上，故我才轉入
    外側汽車道行駛，這時就被甲○○所駕駛之ＹＡ─九三０三
    號自小客車由同方向左後方行駛過來撞倒我機車，故我人摔
    倒受傷」、「我有看機車左邊照後鏡但並未看見後方有來車
    ，故才轉入外側汽車道的，當時我未打方向燈。」等情相符
    （見警卷第8頁正反面）。足見原告確有因路面邊線外之道
    路上有汽車停在停車格內，阻擋其去路，而騎機車往左偏入
    汽車外側車道，致發生本件車禍無疑。按行車遇有轉向、減
    速暫停、讓車、倒車、變換車道等情況時所用之燈光及駕駛
    人之手勢，應依左列規定：六、變換車道時，應先顯示方向
    燈光或手勢。又在快慢車道間變換車道時，應讓直行車先行
    ，並注意安全距離。道路交通安全規則第91條第6款、第97
    條第5款分別定有明文。本件原告騎機車行經上開肇事地點
    而往左偏入汽車外側車道時，自應注意上述道路交通安全規
    則第91條第6款及第97條第5款之規定，又依附卷之道路交通
    事故調查報告表所載，本件肇事時、地之天候、路況良好，
    可知肇事彼時，並無不能注意之情事，竟疏未注意及此，以
    致與駕駛汽車有如上所述之過失之被告，發生本件車禍事故
    ，原告當與有過失，應可認定。被告此部分辯解，尚非無據
    。至於臺灣省台南區車輛行車事故鑑定委員會鑑定意見書之
    鑑定意見雖認為：被告駕駛小客車，超越未保持安全間隔，
    為肇事原因；原告無肇事因素（見警卷第1頁）。然觀諸臺
    灣省台南區車輛行車事故鑑定委員會鑑定意見書所載資為鑑
    定基礎之車損情形及肇事經過分別為：「五、車損情形：小
    客車右後車門受損。輕機車左前照後鏡、左前擋泥板受損。
    肆、肇事經過：甲○○駕駛自小客車，於92年8月18日21時
    35分許，沿健康路一段東向西行駛，行經南門路口西側時，
    與同向行駛由乙○○所駕駛輕機車，發生撞及肇事。」等情
    ，漏未審酌已如上述之自小客車之右後照鏡外殼前面部分有
    擦痕，及原告於案發當時，因見路面邊線外之道路上有汽車
    停在停車格內，故而騎機車往左偏入汽車外側車道，但未打
    方向燈、未見後有來車等情，此有臺灣省台南區車輛行車事
    故鑑定委員會鑑定意見書、編號十九、二十號之現場蒐證照
    片二幀及警卷筆錄可稽（見警卷第1、25頁、第4、8頁反面
    ）。則臺灣省台南區車輛行車事故鑑定委員會所據以鑑定之
    前提資料既有上開瑕疵，其鑑定意見自難採憑。又臺灣省車
    輛行車事故覆議鑑定委員會函覆本院之內容僅載明：依卷附
    證資料研議結論，照原鑑定意見等語（見前揭刑事卷第12頁
    ），既無法判斷其所資為鑑定之前提資料究否正確，且本件
    車禍之發生，原告與有過失，及臺灣省台南區車輛行車事故
    鑑定委員會之鑑定意見業難採憑等情，均已如上述。則臺灣
    省車輛行車事故覆議鑑定委員會之鑑定意見，亦不宜據為本
    案認事用法之參考資料，附此敘明。
  (二)本院審酌被告駕駛車號ＹＡ─九三０三號自用小客車，沿臺
    南市○區○○路一段汽車外側車道，由東往西方向行駛，行
    經台南市○區○○路一段與南門路路口外側車道時，其本應
    注意車前狀況及兩車併行之間隔，並隨時採取必要安全措施
    ，以避免危險之發生，而依當時情形，天氣晴朗、夜間有照
    明、路面乾燥、無缺陷、無障礙物、視距良好、號誌正常，
    並無不能注意之情，其能注意竟疏未注意上情，貿然行駛，
    就本件交通事故之發生應負六成之過失比例；而原告騎駛Ｖ
    ＨＮ─五０八號輕機車沿路面邊線外，行駛在被告駕駛之上
    開小客車之同向右前方，應能注意而疏未注意在快慢車道間
    變換車道時，應先顯示方向燈光，且讓直行車先行，並注意
    安全距離，在未顯示方向燈光，及未讓直行車先行，並保持
    安全距離之情況下，即因路面邊線外之停車格上停有汽車，
    而逕往左偏入汽車外側車道，應負四成之過失責任，方屬公
    允，爰依前揭過失相抵之原則，減輕被告四成之賠償責任，
    依此計算，本件被告應賠償原告金額為三十四萬七千四百二
    十四元（計算式：579040×0.6＝347424），原告之請求於
    上開金額之範圍內，為有理由。
六、第按保險人依本法規定給付之保險金，視為加害人或被保險
    人損害賠償金額之一部分，加害人或被保險人受賠償請求時
    ，得扣除之，強制汽車責任保險法第30條定有明文。查原告
    已領取強制汽車責任保險金五萬一千四百四十五元（包括醫
    療給付二萬一千四百四十五元、看護費用三萬元），業經原
    告自認，復為被告所不爭執，揆諸前揭法條規定，原告得請
    求損害賠償金額三十四萬七千四百二十四元扣除已領取之醫
    療及看護費用之給付保險金萬五萬一千四百四十五元，仍得
    請求被告給付二十九萬五千九百七十九元。
七、末按給付無確定期限者，債務人於債權人得請求給付時，經
    其催告而未為給付，自受催告時起，負遲延責任。其經債權
    人起訴而送達訴狀，或依督促程序送達支付命令，或為其他
    相類之行為者，與催告有同一之效力；民法第229條第2項定
    有明文；又遲延之債務，以支付金錢為標的者，債權人得請
    求依法定利率計算之遲延利息。但約定利率較高者，仍從其
    約定利率；而應付利息之債務，其利率未經約定，亦無法律
    可據者，週年利率為百分之五；亦為同法第233條第1項及第
    203條所明定。查本件原告請求被告應給付之金額，並未定
    有給付之期限，且未約定利率，則原告請求自附帶民事起訴
    狀繕本送達被告之翌日起，按週年利率百分之五計算之利息
    ，並未逾上開規定之範圍，自無不合；又原告之附帶民事起
    訴狀繕本係於93年4月28日送達被告，則原告請求被告給付
    自93年4月29日起至清償日止，按週年利率百分之五計算之
    利息，洵屬正當。
八、綜上所述，原告本於侵權行為之損害賠償請求權，請求被告
    應給付原告醫療費用、車資、看護費用、工作損失、非財產
    上損害賠償共計八十萬元，惟本院審理後認為原告得請求賠
    償之金額在五十七萬九千零四十元之範圍內為有理由，又依
    過失相抵原則減輕後，被告應賠償原告之金額為三十四萬七
    千四百二十四元，但因被告所駕駛之肇事車輛乃有投保強制
    汽車責任保險之車輛，依強制汽車責任保險法第30條之規定
    ，原告已領取之強制汽車責任保險金五萬一千四百四十五元
    應予扣除，是原告請求被告賠償之金額，於二十九萬五千九
    百七十九元之範圍內，為有理由，應予准許，逾此部分之範
    圍為無理由，應予駁回。
九、本件待證事實已臻明確，兩造其餘之攻擊防禦方法及舉證，
    於判決結果已不生影響，爰不一一詳為論述，附此敘明。
十、原告陳明願供擔保，聲請宣告假執行，經核其勝訴部份，係
    所命被告給付之金額不逾五十萬元者，應依職權宣告假執行
    ；原告其餘假執行之聲請，因訴之駁回而失所依附，不予准
    許。
十一、結論：本件原告之訴，為一部有理由，一部無理由，爰依
      民事訴訟法第79條、第389條第1項第5款，判決如主文。
中　　華　　民　　國　　94　　年　　 7 　　月　 25　　日
                  民事第三庭    法　官　高如宜
以上正本係照原本作成
如對本判決上訴，須於判決送達後20日內向本院提出上訴狀
中　　華　　民　　國　　94　　年　　 7 　　月　 25　　日
                                書記官　林賢輝
